臺灣高等法院臺南分院刑事判決
111年度上訴字第331號
上  訴  人  
即  被  告  林文宗


選任辯護人  黃冠偉律師
上列上訴人因毒品危害防制條例案件，不服臺灣臺南地方法院10
9年度訴字第1288號中華民國110年11月30日第一審判決（起訴案
號：臺灣臺南地方檢察署109年度偵字第2995號、第11413號），
提起上訴，本院判決如下：
    主  文
上訴駁回。
    事  實
一、林文宗明知海洛因為毒品危害防制條例所列管之第一級毒品
    ，依法不得持有、販賣，仍基於販賣第一級毒品海洛因以營
    利之犯意，於附表編號1至11所示時間，在臺南市○○區○○路0
    段○○橋下(以下稱○○橋下)，販賣如附表編號1至11所示數量
    之海洛因予謝文基、吳承憲、杜金坤、林展宇等人，並收取
    謝文基、吳承憲、杜金坤、林展宇等人交付如附表編號1至1
    1所示價金。嗣經警持臺灣臺南地方檢察署檢察官核發之拘
    票，於民國109年2月4日下午3時55分許，在臺南市○○區○○街
    000巷00號前拘提林文宗，並持臺灣臺南地方法院核發之109
    年度聲搜字第122號搜索票於同日下午3時55分許、同日下午
    4時15分許、同日下午4時30分許，對林文宗身體、使用之車
    牌號碼000-0000號自小客車及臺南市○○區○○路0段000號住處
    執行搜索，扣得海洛因7包(合計淨重3.96公克)、新臺幣(下
    同)19,800元、SONY廠牌門號0000000000號行動電話1支等物
    ，而悉上情。
二、案經臺南市政府警察局刑事警察大隊報告臺灣臺南地方檢察
    署檢察官偵查起訴。
    理  由
一、證據能力：
㈠、按被告以外之人於審判外之言詞或書面陳述，除法律有規定
    者外，不得作為證據，刑事訴訟法第159條第1項定有明文。
    證人謝文基、吳承憲、杜金坤、林展宇於警詢之證述，屬被
    告以外之人於審判外之陳述，被告林文宗及其辯護人爭執證
    人謝文基、吳承憲、杜金坤、林展宇之警詢筆錄屬被告以外
    之人於審判外之陳述，無證據能力，且不同意作為證據使用
    ，又無其他得例外具有證據能力之情形，依上開規定，應不
    具證據能力。
㈡、又被告以外之人於審判外之陳述，雖不符刑事訴訟法第159條
    之1至第159條之4規定得為證據之情形，而經當事人於審判
    程序同意作為證據，法院審酌該言詞陳述或書面陳述作成時
    之情況，認為適當者，亦得為證據，刑事訴訟法第159條之5
    第1項定有明文。而刑事訴訟法第159條之5立法意旨，在於
    確認當事人對於傳聞證據有處分權，得放棄反對詰問權，同
    意或擬制同意傳聞證據可作為證據，屬於證據傳聞性之解除
    行為，如法院認為適當，不論該傳聞證據是否具備刑事訴訟
    法第159條之1至第159條之4所定情形，均容許作為證據，不
    以未具備刑事訴訟法第159條之1至第159條之4所定情形為前
    提。除上開爭執外，本判決所引用之下列供述證據暨其他書
    證、物證，檢察官、被告及其辯護人於本院準備程序、審理
    時，均同意作為本案證據（見本院卷第91至94頁、第123頁
    ），且於本院逐一提示後，迄於言詞辯論終結前亦未聲明異
    議，本院審酌上開證據資料製作時之情況，尚無違法不當及
    證明力明顯過低之瑕疵，認以之作為證據應屬適當，而有證
    據能力。　　
二、認定犯罪事實所憑之證據及理由：
　  訊據被告固坦承於附表編號1至7、10、11所示時間，與證人
    謝文基、吳承憲、林展宇於○○橋下見面，並收取證人謝文基
    、吳承憲、林展宇交付如附表編號1至7、10、11所示款項，
    且交付渠等海洛因，然矢口否認於附表編號8、9所示時、地
    ，交付海洛因與證人杜金坤，及向其收取各1,000元款項，
    亦未販賣海洛因予證人謝文基、吳承憲、林展宇等人，辯稱
    ：無任何營利意圖，僅有幫助證人謝文基、吳承憲、林展宇
    施用海洛因云云。辯護人亦為被告辯護稱：由證人杜金坤證
    稱是要與被告一起找劉武昌購買毒品，足證被告並未販賣海
    洛因予證人杜金坤；證人林展宇證稱係委託被告代向劉武昌
    購買海洛因，被告並未因此獲得任何利益甚至賠錢幫忙拿毒
    品，足證被告只是純粹幫忙證人林展宇購買海洛因，以便利
    證人林展宇施用，至於證人杜金坤、林展宇於偵查中為邀獲
    減刑，而嫁禍被告販賣海洛因，於原審審判中良心發現，始
    證述被告係受該2人請託為渠等購買海洛因，基於否定案重
    初供，不能以證人杜金坤、林展宇偵查中不利被告之陳述作
    為認定被告販賣第一級毒品之依據，仍須有補強證據，證人
    杜金坤、林展宇就被告是幫助渠等購買海洛因施用或販賣海
    洛因等節，前後證詞反覆歧異，已難遽信，渠等警詢、偵訊
    證述既有瑕疵，不足以補強被告販賣第一級毒品之真實性，
    本案又無監聽譯文作為證明被告犯行之補強證據，被告偵查
    中之自白係為爭取羈押獲保之機會，並無其他補強證據足以
    擔保與犯罪事實相符，且依被告經濟條件，亦無動機藉由甘
    冒販賣第一級毒品重大刑事責任風險賺取蠅頭小利，遑論本
    案被告並未藉由提供毒品予相關人等獲得任何利益，被告本
    案所成立者應係幫助施用第一級毒品罪云云。經查：
㈠、被告有於附表編號1至7、10、11所示時間，在臺南市○○區○○
    路0段○○橋下與證人謝文基、吳承憲、林展宇碰面，交付數
    量不詳之海洛因予證人謝文基、吳承憲、林展宇，並取得渠
    等交付如附表編號1至7、10、11所示之款項等情，業據被告
    於警詢坦承不諱，及於偵訊、原審羈押訊問、審理與本院審
    理時所不爭執(見偵卷第17至47頁、第126至130頁；原審聲
    羈卷第20至22頁；原審卷第72頁、第76至77頁、第182至183
    頁、第393至394頁、第417至418頁、第420至422頁、第424
    頁；本院卷第89至90頁、第91頁)，並據證人謝文基、吳承
    憲、林展宇於偵訊時證述明確(見偵卷第201至207頁、第209
    至210頁、第279至283頁、第401至406頁、第335至340頁)，
    復有臺南市政府警察局第四分局偵辦林文宗涉嫌販賣毒案蒐
    證監控日誌、林祺益偵查佐109年2月5日職務報告在卷可稽
    （見偵卷第175頁至第179頁、第243頁至第251頁、第363頁
    、第415頁至第416頁），而證人謝文基、吳承憲、林展宇有
    施用毒品之前案紀錄一節，亦有其等之臺灣高等法院被告前
    案紀錄表在卷可參（見原審卷第320頁至第354頁），此部分
    事實堪以認定。
㈡、被告及其辯護人雖以前揭情詞置辯，惟查：
１、被告於本院審理時雖否認曾於附表編號8、9所示時、地交付
    海洛因給證人杜金坤，並向其收取價金之行為，然被告於附
    表編號8、9所示時間，與證人杜金坤在○○橋下碰面，交付海
    洛因予證人杜金坤並向其收取各1,000元價金一情，業據證
    人杜金坤於偵訊證述明確，並有上述臺南市政府警察局第四
    分局偵辦林文宗涉嫌販賣毒案蒐證監控日誌、林祺益偵查佐
    109年2月5日職務報告可佐，證人杜金坤確有施用毒品之行
    為，而經法院判刑確定，或經檢察官為附命戒癮治療之緩起
    訴處分等情，有其臺灣高等法院被告前案紀錄表存卷可參(
    見原審卷第340至第347頁)，被告於偵訊時就附表編號8、9
    此2次犯行曾供稱：「(杜金坤表示，他在108.10.24日中午1
    2時左右，在○○橋下，將1千元交付給你，你就離開，回來就
    拿1包海洛因交給他，有何意見？）沒有意見。杜金坤講的
    是事實。當天他的確拿1千元給我，我就前往劉武昌的住處
    ，劉武昌就在附近，我跟他拿了1包海洛因，再回到橋下交
    給杜金坤。(杜金坤表示，他在108.10.31日上午11時26分左
    右，在○○橋下，將1千元交付給你，你直接拿1包海洛因交給
    他，有何意見？）沒有意見。杜金坤講的是事實。當天他的
    確拿1千元給我，我就直接拿了1包海洛因給他。因為我也是
    先向劉武昌拿了1包海洛因先放在車上。」等語(見偵卷第12
    7頁)；於原審準備程序時亦供稱：「(確實有如起訴書所載
    附表時間、地點跟證人謝文基、吳承憲、杜金坤、林展宇見
    面？）對。(你都有收到起訴書所載價金？）有。(你主張跟
    這些證人交易模式為何？）他們去找我，問我有沒有要去買
    ，叫我幫他們買...(你是他們去找你，你馬上去跟上游劉武
    昌買。他們在原地等？）對，因為劉武昌就住在○○橋旁邊的
    惠安街而已。(你跟本案證人都有在起訴書附表所載時間、
    地點見面，他們交付價金給你，你都有交付海洛因給他們？
    ）對，但是毒品是跟劉武昌拿的。(你分別拿給謝文基、杜
    金坤、林展宇，你為何要跟那麼多人一起合資？此部分是否
    可以解釋？）警方在那邊監視好幾個月，今天如果我有在那
    邊販賣毒品，你也知道海洛因成癮的東西，吸菸有時候一天
    吸兩包要買兩次，如果我真的有販賣不只一次兩次而已，他
    們天天都要來找我，他們是自己沒地方拿所以才來找我拜託
    我，請我如果要向劉武昌購買，找我一起合資出錢要我去幫
    他們拿回來。」等語(見原審卷第76頁、第411頁、第418至4
    19頁)，且於本院準備程序時供稱對原審判決所記載客觀之
    犯罪事實不爭執等語(見本院卷第90頁)，足見被告確實有於
    附表編號8、9所示時間交付杜金坤海洛因，每次並向其收取
    1,000元價金無訛。
２、被告與證人謝文基、吳承憲、杜金坤、林展宇既於附表編號1
    至11所示時間，有交付海洛因並收取價金之行為，則本件被
    告有交易毒品之客觀行為已堪認定，必須探究者，厥為被告
    究竟是否有藉此行為營利之主觀犯意，對於此爭執點，被告
    固於本院審理辯稱其係與證人謝文基、吳承憲、杜金坤、林
    展宇等人合資購買，行為僅屬幫助施用，並無販賣意圖，亦
    未於附表編號1至11所示各次行為中獲利云云。惟毒品交易
    不必然以現貨買賣為常態，毒品交易通路賣方上、下手間，
    基於規避查緝風險，節約存貨成本等不同考量，販毒者與買
    方議妥交易，始轉而向上手取得毒品交付買方，再收取價金
    ，不論該次交易係起因於賣方主動兜售或買方主動洽購，販
    毒者既有營利意圖，非可與無營利意圖，而單純為便利施用
    之人而代為購買毒品、合資購買或無償轉讓等情形等同視之
    。且毒品危害防制條例第4條規定之販賣毒品罪，係以行為
    人意圖營利而為販入或賣出毒品，為其要件，與販賣規模、
    動機無涉；其實際上是否因而獲利，以及所獲之利益究竟是
    來自販入、賣出價差或毒品數量之折扣，均非所問(最高法
    院111年度台上字第1164號判決意旨參照)。從而，被告所為
    是否構成販賣、或僅構成幫助施用毒品，應視被告在買賣毒
    品過程中之交易行為特徵而定，亦即被告究係立於賣方之立
    場、而於向上游取得貨源後獨立為出售之交易，抑或立於買
    方立場、而代為聯繫購買且無從中取利之意。若被告接受買
    主提出購買毒品之要約後，均單獨向上游取得毒品再交付買
    主，過程中獨占與毒品上游提供者的聯繫管道，以維持其本
    身直接與買主為毒品交易、便宜從中取利之交易模式，則此
    當仍屬於毒品危害防制條例所規定之販賣行為，蓋因行為人
    主觀上有無營利之意圖，乃販賣、轉讓毒品、為他人購買毒
    品而成立幫助施用毒品等犯罪之主要分際，亦為各該犯罪異
    其刑罰輕重之評價原因。
３、觀諸證人謝文基於偵訊時證稱：「(你毒品來源？）我是向綽
    號『鳥仔腳』朋友拿毒品。(你向『鳥仔腳』拿毒品的模式為何
    ？）『鳥仔腳』幾乎早上坐在○○橋橋下，如果我要拿毒品就騎
    機車過去，如果有遇到『鳥仔腳』，我就會告訴他我身上目前
    有多少錢，他就知道我要拿海洛因的意思。之後我把身上的
    錢拿給他，他會叫我等一下，說要去找朋友，大約都過10分
    鐘或半小時回來，他有時候騎別人的機車離開或開車離開，
    我就在現場等他，他回來之後在聊天的過程中會順便把毒品
    交給我。(提示108年10月21日警方蒐證照片，本次有無毒品
    交易？交易情形？）畫面中騎機車男子是我，我過去找他拿
    第一級毒品海洛因，拿1千元、重量不詳，足夠我注射2次。
    (本次你上午9時30分騎車到『鳥仔腳』的自小客車旁，上午9
    時52分離開，『鳥仔腳』的車子沒有動，『鳥仔腳』如何拿毒品
    給你？）應該是『鳥仔腳』在車上拿給我的，我走到他駕駛座
    旁邊，從窗戶拿1千元現金給『鳥仔腳』，『鳥仔腳』就給我海
    洛因1小包，後來我就騎機車離開了。(是否知道「鳥仔腳」
    毒品來源？）只知道是一個老老的人，一樣是○○區的人，我
    不認識。」等語；證人吳承憲於偵訊時亦證稱：「(提示108
    年10月24日警方蒐證照片，本次有無毒品交易？交易情形？
    ）有，畫面中騎機車男子是我，我到場之後『阿宗』本來就在
    那邊，我過去問他身上有無海洛因，『阿宗』回答說他朋友剛
    好有寄放在他這邊，可以先拿給我，這次向『阿宗』拿2千元
    的1包海洛因、重量不詳，足夠我施用2、3支煙，我是拿現
    金2千元給『阿宗』，當時現場旁邊都沒有其他人，我拿完就
    離開了。(提示108年10月25日警方蒐證照片，本次有無毒品
    交易？交易情形？）有，這次我到場之後也是先詢問『阿宗』
    ，問他身上有無海洛因，『阿宗』回答說他沒有，說要去他朋
    友那邊幫我拿，這次我先拿現金2千元給『阿宗』，『阿宗』騎
    我的機車離開，過約10幾分鐘回來，他告訴我海洛因放在機
    車椅墊下的置物箱内，我有稍微看一下，確認有東西後就騎
    車離開現場，當時現場旁邊都沒有其他人。(是否知道『阿宗
    』毒品來源？）『阿宗』都跟我說向朋友拿的，但我不知道是
    誰。」等語；證人杜金坤於偵訊時證稱：「(提示警卷所附1
    08年10月24日蒐證照片，你於108年10月24日中午12時1分及
    12時9分左右，有無到○○橋下？）有。照片内被圈起來的穿
    白衣男子是我本人。(本次跟林文宗間交易有無成功？）這
    次我去的時候林文宗跟我說他身上沒有海洛因...林文宗當
    時叫我等他，林文宗跟我說他自己去拿，但是林文宗去跟誰
    拿我就不知道，當時我有到別的地等林文宗，我沒有跟林文
    宗一起去。(林文宗上開離開橋下的時間去哪裡做什麼事你
    有看到嗎？）沒有。(你有看到林文宗總共拿多少錢去跟藥
    頭買海洛因嗎？）我沒有看到。(108年10月24日這次交易你
    是否知道林文宗拿多少錢去買海洛因及買回多少海洛因回來
    ？）我都不曉得，都是林文宗自己去的。(提示警卷所附108
    年10月31日蒐證照片，照片顯示你於108年10月31日上午11
    時26分騎車到○○橋下，在上午12時7分騎車離開，照片内是
    否你本人？）是。我當時穿白色上衣。(本次跟林文宗間交
    易有無成功？）這次交易有成功，我是拿1千元給林文宗，
    林文宗就直接拿1包海洛因給我，這次交易是一手交錢一手
    交貨。我不知道林文宗拿給我的該包海洛因多重。」等語，
    及證人林展宇於偵訊時證述：「(提示警卷所附108年11月1
    日蒐證照片，你於108年11月1日上午10時20分左右，有無到
    ○○橋下？）有。照片内有我本人所駕駛車輛。(本次跟林文
    宗間交易有無成功？）有，我當時拿1千元給林文宗，林文
    宗叫我在車上等一下，他就騎機車出去，等他回來後就拿海
    洛因給我。(提示警卷所附108年12月1日蒐證照片，你於108
    年12月1日上午9時35分左右，有無開車到○○橋下?）有。我
    是駕駛車號0000-00的汽車到該處，這是我自己的汽車。(這
    次交易你是在何時、何地，向被告林文宗購買何種類毒品、
    數量、重量、金額各是多少？）我大概是在108年12月1日上
    午9時35分到達○○橋下，大約上午9時37分時，林文宗就到我
    車邊，直接在車邊交海洛因交給我。當時林文宗是拿1小包
    海洛因給我，重量我不清楚，我是以1千元購得該包海洛因
    。(你這2次購買海洛因是否為被告林文宗本人親自海洛因給
    你並親自跟你收錢？）是。(第1次交易時，你知否林文宗騎
    車出去那一段時間是去做什麼？）林文宗跟我說他要去幫我
    拿毒品，但是林文宗實際上去做什麼我不知道。我知道的是
    林文宗回來後就是給我1包海洛因。」等語，由上開證人證
    述於附表編號1至11各次與被告相互間交付海洛因與移轉價
    金之情節，可見被告若非向上述買主收取購買毒品之價金，
    再單獨購得海洛因返回交付買主，即係將手上所持有之海洛
    因現貨直接交付買主，並直接向渠等收取等值現金，顯見被
    告接受買主提出購買毒品之要約後，自行單獨向上游取得毒
    品再交付買主，或先行向上游購得毒品再轉賣買主，各次行
    為均獨占與毒品上游提供者的聯繫管道，證人謝文基、吳承
    憲、杜金坤、林展宇等買主無法得知被告取得毒品之來源及
    價格，亦不能自行向毒品來源議價，僅得與被告議定購買之
    價金及數量，被告自係居於賣方地位與證人謝文基、吳承憲
    、杜金坤、林展宇等人交易。
４、證人謝文基於原審審理時，固翻異前詞，證人謝文基證稱：
    附表編號1至5所示5次購買海洛因，均係與被告一起出錢，
    拜託被告幫忙購買云云。改口稱是與被告合資購買海洛因，
    且被告並未因代渠等向上游購買海洛因而獲利，偶有未向渠
    等收取購買海洛因之價金等情，然由證人謝文基前述偵訊中
    之證詞可知，證人謝文基於附表編號1所示該次交付海洛因
    及收取價金之情節，係被告直接將身上持有之海洛因交付證
    人謝文基，同時向證人謝文基收取價金，並非先向證人謝文
    基收取價金，離開○○橋下購得毒品後，再返回該處交付海洛
    因予證人謝文基，核與所謂雙方各交出部分資金，合而向賣
    家購買毒品之「合資」情節有間，且由證人謝文基上開證述
    及被告供述(見原審卷第76頁、第408至409頁；本院卷第137
    頁)，雙方於附表編號1至5交易前，並未先以電話聯繫交易
    事宜，而是證人謝文基直接前往○○橋下找尋被告購買海洛因
    ，被告顯無法事先知悉證人謝文基欲合資購買之金額、數量
    ，如何與證人謝文基「合資」並事先分裝與證人謝文基所出
    資金等值之海洛因，上情均與證人謝文基於原審審理時證述
    一起出資向上游購買海洛因之情節不符。再者，證人謝文基
    於偵訊時表明：「(有沒有其他陳述？）我擔心『鳥仔腳』會
    找我麻煩，他原本都不知道我的名字，後來在警察局做筆錄
    時就知道了，他找得到我，讓我有壓力。(你前次筆錄提到『
    鳥仔腳』在警察局給你什麼壓力？）他在警察局一看到我就
    跟我（臺語）說『你怎麼這麼妖壽指證我』，還有用眼神瞪我
    ，我在做筆錄的時候『鳥仔腳』就眼睛一直看我，意思叫我不
    可以咬他，甚至還有警察跳出來叫他不可以恐嚇我。(你覺
    得會對你做什麼不利的事情？）平常與『鳥仔腳』相處時還算
    不錯，怕『鳥仔腳』會跑來找我、報復我，我擔心人身的安全
    。(附表所示編號1到5次，這5次說都跟『鳥仔腳』合資，你是
    否知道「鳥仔腳」出資多少？）他應該都是每次出資5、6千
    元，這樣較划算，只有第一次『鳥仔腳』剛好身上有現貨，就
    先拿給我，但是後來『鳥仔腳』有無真的再拿我的錢與他的錢
    合資去跟別人買，我無法確認。(『鳥仔腳』說他出資多少次
    ，是他告訴你的？還是你確實有過『鳥仔腳』拿多少錢出來買
    毒品？）那是『鳥仔腳』告訴我的，我實際上沒有看過他拿多
    少錢去買毒品，我也沒有辦法去做確認，因為我也沒有跟去
    過。」等語(見偵卷第207頁、第209至210頁)，且本案承辦
    員警林祺益出具之職務報告亦記載：「...嫌疑人林文宗於
    警方製作筆錄時得知證人謝文基有指證他販賣，在警詢中大
    聲嚷嚷妨礙筆錄製作，並對證人謝文基口出惡言，恐嚇證人
    謝文基，致證人謝文基心生恐懼...」等語，證實被告確實
    曾對證人謝文基施壓，顯見被告對證人謝文基指證向其購海
    洛因心生不滿，曾以言詞與表情警告證人謝文基不得為對其
    不利之證述，使證人謝文基擔心指證被告遭報復，可能有人
    身安全之疑慮故證人謝文基事後為有利被告之證述是否屬實
    ，即非無疑。此外，證人謝文基於原審審理時又針對其所謂
    合資一情，證稱：「(你說你是跟被告林文宗合資購買，就
    你所知何謂合資購買？）他有在吃我也有在吃，他有門路取
    得我沒有，我就麻煩他。(你的意思是因為你有施用海洛因
    ，被告林文宗也有在施用海洛因，被告林文宗有門路，所以
    你就叫被告林文宗買，是嗎？這就是你所理解的合資購買？
    ）是。」等語(見原審卷第402至403頁)，明顯與一般所謂「
    合資」購買情節不符，足見證人謝文基於原審所為有利被告
    之證述，僅係迴護被告之詞，委難採信。
５、證人吳承憲於原審審理時，亦翻異前詞證稱：我那時錢不夠
    ，我拜託他跟我一起拿，他就讓我欠著云云。然證人吳承憲
    於偵訊中已就附表編號6該次與被告交易海洛因之情節，如
    上證述係於附表編號6所示時間，在○○橋下，以一手交錢一
    手交貨方式，自被告處取得海洛因，且證人吳承憲所述此次
    交易情形，與卷附蒐證監控日誌拍攝108年10月24日被告與
    證人吳承憲在下午2時56分38秒交談短暫接觸後，證人吳承
    憲隨即於下午2時57分5秒騎乘機車離開一情相合，被告於本
    院審理時供稱，本案購毒者並未先以電話與其聯繫購買毒品
    事宜，業如上述，證人吳承憲於原審審理時亦表示，其因錢
    不夠到○○橋下找被告合資幫忙購買海洛因(見原審卷第383頁
    )，則雙方既未事先聯繫確認各自欲出資之金額、可分配之
    數量，被告何以能事先購買並分妥證人吳承憲欲出資之數量
    ，好整以暇等待證人吳承憲前來交付資金取回所購買海洛因
    ，實難令人置信，足見雙方並無所謂合資購買之情形甚明。
    再者，證人吳承憲偵訊與原審審理證述除有上開不一致之處
    外，證人吳承憲於原審審理時亦有就同一事實前後證述：「
    (你在108年10月24日下午2時56分、108年10月25日下午1時2
    9分，你是否有在○○橋下分別以2,000元拿給被告林文宗，他
    給你海洛因，有無此事實？）有，我拜託他幫我拿的。」及
    證述：「(提示起訴書附表編號6、編號7予證人並告以要旨
    ，編號6及編號7是說108年10月24日下午2時56分及108年10
    月25日下午1時29分這兩天，這兩天被告林文宗都有拿海洛
    因給你嗎？）沒有，我一次是去找他聊天而已，一次是去拜
    託他。(被告林文宗自己有承認說他這兩次有交付海洛因給
    你？）沒有，因為時間真的有點久，我記不是很清楚，我記
    得的是大約我去拜託他一、兩次，其他的是我經過那邊去找
    他聊天，因為我知道他都坐在那邊。」等證詞相互矛盾之情
    形，而有瑕疵可指，可見證人吳承憲於原審有利被告之證述
    ，同為迴護被告之詞難信為真。
６、又證人杜金坤於原審審理時，同有翻異前詞之情形證稱：是
    要問林文宗，要不要一起找武昌兄買，我曾經跟林文宗一同
    去向劉武昌買過云云。然證人杜金坤於偵訊中已就附表編號
    9該次與被告交易海洛因之情節，如上證述係於附表編號9所
    示時間，在○○橋下，以一手交錢一手交貨方式，自被告處取
    得海洛因，且證人杜金坤所述此次交易情形，與卷附蒐證監
    控日誌拍攝108年10月31日被告與證人杜金坤在上午11時26
    分抵達○○橋下後，直至同日中午12時7分騎乘機車離開此段
    期間，被告均未離開○○橋下一情相符，根本無證人杜金坤所
    述找被告一起向劉武昌購買之情形彰彰明甚。證人杜金坤於
    原審審理時就附表編號8、9所示交易情節詳細詰問後證稱：
    「(提示杜金坤109年2月5日偵查筆錄第4頁，當時檢察官就1
    08年10月31日這次問你，『問：本次跟林文宗間交易有無成
    功？』、『答：這次交易有成功，我是拿1千元給林文宗，林
    文宗說直接拿1包海洛因，這次交易是一手交錢一手交貨。
    我不知道林文宗拿給我的該包海洛因多重。』這是否屬實？
    ）沒有，是林文宗剩下一點點，林文宗要請我的，不是我向
    林文宗購買的。(你有無拿1000元給林文宗？）有。(你稱這
    兩次林文宗交付你的毒品，都是向劉武昌拿的，是否如此？
    ）是。(這兩次你又沒有一起去，你如何知道林文宗真的是
    向武昌兄拿的？）知道，就是我要去找武昌兄，武昌兄不在
    ，我才會去找林文宗的。(既然你去找武昌兄，武昌兄不在
    ，為何林文宗可以拿得到？）就是要等武昌兄回來。(你自
    己等就好了，為何一定要麻煩林文宗去？）我要上班。(你
    當下就拿到毒品了，怎麼會有上班的問題？）這樣我也不知
    道要怎麼回答。(10月24日及10月31日，你是否都沒有跟劉
    武昌見到面？）是，那兩次就是找不到劉武昌的人。(海洛
    因是否林文宗拿給你的？）沒有。(海洛因是否林文宗交給
    你的？）沒有，有一次是林文宗剩下一點要請我，不是我向
    林文宗買的。(10月24日你是與林文宗合資，這次合資是否
    你與林文宗各拿一部分的錢，然後你請林文宗幫你買？）我
    是要約林文宗，看要不要一起去找武昌兄拿。(第2次即10月
    31日的情況為何？）哪一天的情形我不知道，那兩次就是找
    不到武昌兄的人，我才去找林文宗說要不要一起去跟武昌兄
    買。(你後來是否自己去向劉武昌購買？）是。(第1次是10
    月24日，你稱你是與林文宗合資，第一次你有無拿到毒品？
    ）沒有。(第1次是108年10月24日中午12時左右，該次你有
    無從林文宗這邊取得海洛因？）沒有，被錄到那兩次都沒有
    拿到海洛因。(可是林文宗都承認他有拿海洛因給你，也承
    認幫助施用了？你是否確定林文宗沒有拿海洛因給你？）有
    1次。(10月24日這一次，你有無拿到海洛因？）我也不記得
    了。(108年10月31日當天，你有無拿到海洛因？）沒有。(
    檢察官有無提示你與林文宗在○○橋下見面的照片給你看？）
    有，不過我是去問林文宗要不要去跟武昌兄拿，那兩次就是
    我找不到武昌兄，才會過去找林文宗，並不是向林文宗拿東
    西。(提示警卷108年10月24日照片，你們當天是否有見面？
    ）是。(你如何與林文宗聯絡？）林文宗平常都有在○○橋下
    坐。(所以去○○橋下是否就可以找到林文宗？）是。(你是否
    要向林文宗購買海洛因？）沒有，我是找不到武昌兄的人，
    才去找林文宗說要不要一起去跟武昌兄拿。(你就是已經去
    確認劉武昌不在家，如何要林文宗再去找劉武昌？）我跟林
    文宗說劉武昌不在，所以就是跟林文宗合資。(你是否把你
    的1,000元交給林文宗？）是，跟林文宗合資。(然後林文宗
    再去向劉武昌拿？）是。(然後再回來把海洛因交給你？）
    是。(提示警卷108年10月31日照片）當時警察有拍到你與林
    文宗見面，這次見面是如何？）也是一樣的情形。(這次林
    文宗有去找劉武昌拿毒品回來給你，還是林文宗直接就把毒
    品交給你？）好像沒有。」等語，前後就附表編號8、9所示
    與被告見面是否有交付價金、取得海洛因等事實證述不一，
    且有證述內容完全相反之情形，而有嚴重歧異，顯見證人杜
    金坤於原審審理時證述內容亦有迴護被告之情事，證詞之真
    實性薄弱，而難採取。
７、另證人林展宇於原審審理時，翻異前詞證稱：當時就拜託林
    文宗，林文宗也說他有地方可以幫我拿，林文宗沒有獲得任
    何利益，因為有時候我的錢拿不夠，林文宗還是去幫我拿，
    第2次我開自己的車，那位年紀大的人在橋下，第1次我沒有
    看到，是林文宗出去云云。然證人林展宇於偵訊中已就附表
    編號11該次與被告交易海洛因之情節，如上證述係於附表編
    號11所示時間，在○○橋下，以一手交錢一手交貨方式，自被
    告處取得海洛因，且證人林展宇所述此次交易情形，與卷附
    蒐證監控日誌拍攝108年12月1日證人林展宇在上午9時31分
    抵達○○橋下後，被告於同日上午9時37分15秒至45秒間靠近
    證人林展宇駕駛之自小客車駕駛座並四處張望，其後證人林
    展宇即離開○○橋，此段期間未見被告離開證人林展宇車旁到
    他處之情相符，要無證人林展宇所述被告騎機車離開，找當
    時在橋下之劉武昌購買海洛因後，返回交付證人林展宇之情
    形至為明確，證人林展宇於原審證述情節與客觀事證顯不相
    符。且證人林展宇固於原審審理時證稱拜託被告幫忙購買海
    洛因，被告並未獲利，偶爾還賠錢幫忙購買海洛因云云，然
    其於原審審理時卻又證述，附表編號10、11此2次均各交付1
    ,000元給被告，亦取得被告交付之海洛因，且附表編號11此
    次被告直接將身上持有之海洛因交付證人林展宇，並收取證
    人林展宇交付之1,000元，皆無證人林展宇所述賠錢幫忙購
    買海洛因，且觀諸上述附表編號11證人林展宇該次取得海洛
    因之過程，顯示被告在與證人林展宇接洽前，即已取得海洛
    因並隨身攜帶，無證人林展宇證述拜託被告幫忙購買海洛因
    後，被告才去向上游購買毒品再交付證人林展宇之情況至明
    ，足徵證人林展宇於原審證述亦是迴護被告之詞，難以憑採
    。
８、復參酌被告於偵訊自承：「(你有沒有販賣毒品給林展宇、杜
    金坤、謝文基、吳承憲？）有。但是我想跟檢察官說明的是
    ，我賺的利益是劉武昌他賣我的時候會比較便宜，我就是賺
    自己跟劉武昌買毒品可以比較便宜的利益，沒有利益是騙人
    的啦，不然我幹嘛冒這個風險幫他們去拿海洛因，劉武昌之
    前跟我講好的，如果我去跟他拿毒品，他就只算我本錢的錢
    ，這就是我賺的錢。(你在警局未何沒有這樣講？）我那時
    腦袋亂烘烘的，我現在這樣講沒有任何人逼我。(林展宇表
    示，他在108年11月1日上午10時32分，在○○橋下，將1千元
    交付給你，你騎車出去，回來就拿來1包海洛因交給他，有
    何意見？）我承認。林展宇講的是事實。當天的確他拿1千
    元給我，我就前往劉武昌的住處，劉武昌就在附近，我跟他
    拿了1包海洛因，再回到橋下交給林展宇。(本次涉犯販賣第
    一級毒品海洛因，是否認罪？）我認罪。(林展宇表示，他
    在108年12月1日上午9時37分，在○○橋下，將1千元交付給你
    ，你直接交付1包海洛因給他，有何意見？）沒有意見。林
    展宇講的是事實。當天的確他拿1千元給我，我就直接拿了1
    包海洛因給他，這包海洛因也是從劉武昌那邊拿來的，我有
    時會先放一點在車上。林展宇就是開那台紅色的車來的。(
    本次涉犯販賣第一級毒品海洛因，是否認罪？）我認罪。(
    杜金坤表示，他在108年10月24日中午12時左右，在○○橋下
    ，將1千元交付給你，你就離開，回來就拿1包海洛因交給他
    ，有何意見？）沒有意見。杜金坤講的是事實。當天他的確
    拿1千元給我，我就前往劉武昌的住處，劉武昌就在附近，
    我跟他拿了1包海洛因，再回到橋下交給杜金坤。(本次涉犯
    販賣第一級毒品海洛因，是否認罪？）我認罪。(杜金坤表
    示，他在108年10月31日上午11時26分左右，在○○橋下，將1
    千元交付給你，你直接拿1包海洛因交給他，有何意見？）
    沒有意見。杜金坤講的是事實。當天他的確拿1千元給我，
    我就直接拿了1包海洛因給他。因為我也是先向劉武昌拿了1
    包海洛因先放在車上。(本次涉犯販賣第一級毒品海洛因，
    是否認罪？）我認罪。(吳承憲表示，他在108年10月24日下
    午2時56分，在○○橋下，將2千元交付給你，你直接交付1包
    海洛因給他，有何意見？）對，沒有意見。吳承憲講的是事
    實。當天他的確拿2千元給我，我就直接拿了1包海洛因給他
    ，這包海洛因也是從劉武昌那邊拿來的，我有時會放一點在
    車上。(本次涉犯販賣第一級毒品海洛因，是否認罪？）我
    認罪。(吳承憲表示，他108年10月25日下午1時29分，在○○
    橋下，將2千元交付給你，你就離開，回來就拿1包海洛因交
    給他，方式是放在他機車置物廂内，有何意見？）沒有意見
    。吳承憲講的是事實。當天他的確拿2千元給我，我就前往
    劉武昌的住處，劉武昌就在附近，我跟他拿了1包海洛因，
    再回到橋下把海洛因塞在吳承憲的機車置物廂内。(本次涉
    犯販賣第一級毒品海洛因，是否認罪？）我認罪。(謝文基
    表示，他在108年10月21日上午9時30分，在○○橋下，將1千
    元交付給你，你直接交付1包海洛因給他，有何意見？）沒
    有意見。謝文基講的是事實。當天的確他拿1千元給我，我
    就直接拿了1包海洛因給他，這包海洛因也是從劉武昌那邊
    拿來的，我有時會先放一點在車上。我的綽號的確是『鳥仔
    腳』。(本次涉犯販賣第一級毒品海洛因，是否認罪？）我認
    罪。(謝文基表示，他在108年10月24日上午10時左右，在○○
    橋下，將1千元交付給你，你就離開，回來就拿1包海洛因交
    給他，有何意見？）沒有意見。謝文基講的是事實。當天他
    的確拿1千元給我，我就前往劉武昌的住處，劉武昌就在附
    近，我跟他拿了1包海洛因，再回到橋下交給謝文基。(本次
    涉犯販賣第一級毒品海洛因，是否認罪？）我認罪。(謝文
    基表示，他在108年10月31日上午11時25分許，在○○橋下，
    將1千元交付給你，你就離開，回來就拿1包海洛因交給他，
    有何意見？）沒有意見。謝文基講的是事實。當天他的確拿
    1千元給我，我就前往劉武昌的住處，劉武昌就在附近，我
    跟他拿了1包海洛因，再回到橋下交給謝文基。(本次涉犯販
    賣第一級毒品海洛因，是否認罪？）我認罪。(謝文基表示
    ，他108年11月1日上午8時10分許，在○○橋下，將1千元交付
    給你，你就離開，回來就拿1包海洛因交給他，有何意見？
    ）沒有意見。謝文基講的是事實。當天他的確拿1千元給我
    ，我就前往劉武昌的住處，劉武昌就在附近，我跟他拿了1
    包海洛因，再回到橋下交給謝文基。(本次涉犯販賣第一級
    毒品海洛因，是否認罪？）我認罪。(謝文基表示，他在108
    年11月6日上午10時40分許，在○○橋下，將1千元交付給你，
    你就離開，回來就拿1包海洛因交給他，有何意見？）沒有
    意見。謝文基講的是事實。當天他的確拿1千元給我，我就
    前往劉武昌的住處，劉武昌就在附近，我跟他拿了1包海洛
    因，再回到橋下交給謝文基。(本次涉犯販賣第一級毒品海
    洛因，是否認罪？）我認罪。(你跟上述4位證人，有無恩怨
    ？）沒有。都是好朋友。我知道這樣做不對，我不應該賣海
    洛因給我好朋友。(這4位證人都還沒有離開，是否需要跟他
    們對質？）不用。他們講的都是事實。(你販得的利益是什
    麼？）我自己吸食的部分，劉武昌會用本錢算給我。(你上
    開所述都是事實嗎？）是事實。(你是不是為了避免被羈押
    才承認的？）不是。我的人生只剩下最後這1次機會了，我
    已經55歲，希望能減輕我的刑責了，我知道我做的不對，我
    也很後悔。」等語，復於原審羈押訊問時供稱：「(對於聲
    請意旨之聲請事實及檢察官認為你涉有11次（謝文基部分5
    次、吳承憲部分2次、杜金坤部分2次、林展宇部分2次之毒
    品危害防制條例第4條第1項之販賣第1級毒品罪嫌，有何意
    見？）我都認罪。(對於被告林文宗於警詢時及偵查中之供
    述，有何意見？）我都有承認。(對於檢察官聲請將你收押
    及禁見，有何意見？）我是一個小老百姓，我承認自己做錯
    了...」等語，對於附表編號1至11所示犯行均已自白認罪，
    且就其犯案過程供述詳盡明確，並與上開證人謝文基、吳承
    憲、杜金坤、林展宇證述向被告購買海洛因之經過情形、卷
    內前揭相關非供述證據互核一致，又明白表示其坦承認罪並
    非為求具保避免遭羈押。至於被告及證人謝文基、吳承憲、
    杜金坤、林展宇所述合資購買一節，除有前述證人證詞前後
    不一致之情形外，被告供述亦有前後不一之情事，且被告於
    偵訊時針對其供述之真實性已自發解釋清楚，並對其營利之
    意圖與方式供述綦詳。再者，若被告供稱其於附表所示各次
    販賣予證人謝文基等人之海洛因均是購自劉武昌為真，則揆
    諸被告提出其與上游劉武昌間對談錄影內容，由被告於影片
    時間00：21時所說：「我今天為什麼不太想要拿，因為你講
    一句比較難聽的，危險啦，這樣變成沒有利潤了啦，對不對
    ，看我說這樣是不是真的」；於影片時間00：56被告所述：
    「主要，東西如果你沒有算軟一點，就等於光吃就倒了，像
    以前那樣就比較不划算，你看抓到大家都說幾次幾次」等語
    (見原審卷第135頁、第145頁)，與被告所述其販賣與本案證
    人謝文基、吳承憲、杜金坤、林展宇等人之利益，係其向劉
    武昌購買毒品可以較低價格購得，與其在偵訊之自白若合符
    節，則被告偵訊及原審羈押訊問時自白任意性並無疑義，且
    似與客觀事證相符，並無不能採信之情形，是被告及其辯護
    人於本院審理時，辯稱其在偵訊及原審羈押訊問時坦承犯行
    是為避免被羈押方自白，與事實不符云云，要不可採。況且
    ，被告若確實係與證人謝文基、吳承憲、杜金坤是合資購買
    ，則附表編號2、6、8之交易時間均是同一日；附表編號4、
    10交易時間亦為同1日，附表編號2、6、8與附表編號7則僅
    相隔1日，被告若係與證人謝文基等人合資購買毒品供給施
    用，何須如此頻繁，所辯明顯有悖常情。此外，被告倘於附
    表編號2之時間已與證人謝文基合資購買，何以於同日中午1
    2時至同日下午1時許，又再度與證人杜金坤合資購買，縱使
    屬實，一日購買2次已令人咋舌，竟又於同日下午2時許，第
    三度與證人吳承憲合資購買，實難令人置信，益徵被告所辯
    及證人證述之不可信，顯而易見。另被告與其辯護人固又辯
    稱被告經濟狀況良好，並無藉販賣毒品賺取蠅頭小利之動機
    云云，惟被告經濟狀況如何，與其是否意圖營利而販賣海洛
    因予證人謝文基等人並無必然關係，此由眾所周知味丹少東
    運輸海洛因磚案件，可證是否犯罪與該人經濟狀況良窳無關
    ，何況被告確有於附表編號1至11所示時、地交付海洛因並
    向各該買受人收取如附表所示款項之事實，且被告於各次交
    易亦有牟得利益，已據被告於偵訊、原審羈押訊問時供述明
    確，被告此部分辯難以憑採。
９、由上述證據資料相互勾稽，足見被告壟斷其與上游間之交易
    管道，證人謝文基、吳承憲、杜金坤、林展宇均須向被告方
    能購得海洛因，縱使上開證人知悉被告之毒品管道，亦無法
    自行向被告上游劉武昌購得海洛因，被告既獨佔海洛因買賣
    之通路，自得從中控制向上游獲取毒品之數量、金額，及決
    定販賣給下游之數量與金額，且亦確實因此獲利，被告所為
    自與合資購買毒品之情形有間，而屬販賣海洛因犯行無誤，
    被告辯稱其僅係幫助上開證人施用毒品，如上所述皆不可採
    ，被告有附表編號1至11所示販賣海洛因犯行至堪認定。
㈢、販賣毒品或意圖販賣而持有毒品均係政府嚴予查緝之違法行
    為，且一般民眾亦普遍認知販賣毒品係非法交易，政府一向
    查禁森嚴並重罰不寬貸，衡諸常情，倘非有利可圖，絕無平
    白甘冒被嚴查重罰高度風險之理而持有毒品。而所謂「意圖
    」，即犯罪之目的，原則上不以發生特定結果為必要，即只
    須有營利之意圖為已足，而毒品可任意分裝或增減其份量，
    販賣毒品之行為亦無一定之公定價格，每次買賣之價格隨供
    需雙方之資力或關係之深淺或需求之數量、貨源之充裕與否
    、販賣者或意圖販賣而持有毒品者對於資金需求殷切與否、
    對行情認知，以及政府查緝之態度，進而為各種風險評估，
    機動的調整，有各種不同標準，並非一成不變。惟販賣者或
    意圖販賣而持有者謀取利潤方式，或有差異，其所圖利益為
    非法販賣之行為目的則屬相同。況且毒品之價格不低，取得
    不易，凡為販賣或意圖販賣而持有毒品之不法行為者，苟無
    利可圖，應無甘冒持有毒品遭查獲之極大風險，無端取得之
    理，是其有賺取利潤之意圖及事實，應屬符合論理法則且不
    違背社會通常經驗之合理判斷。查本案附表編號1至11之交
    易均為有償交易，被告亦於偵訊時供稱：「(你有沒有販賣
    毒品給林展宇、杜金坤、謝文基、吳承憲？）有。但是我想
    跟檢察官說明的是，我賺的利益是劉武昌他賣我的時候會比
    較便宜，我就是賺自己跟劉武昌買毒品可以比較便宜的利益
    ，沒有利益是騙人的啦，不然我幹嘛冒這個風險幫他們去拿
    海洛因，劉武昌之前跟我講好的，如果我去跟他拿毒品，他
    就只算我本錢的錢，這就是我賺的錢。(你販得的利益是什
    麼？）我自己吸食的部分，劉武昌會用本錢算給我。」等語
    （見偵卷第126頁、第130頁），堪認被告為本案附表編號1
    至11所示販賣海洛因犯行，確有營利之意圖無訛。
㈣、綜上所述，被告上開所辯，均非可採，本件被告販賣海洛因
    犯行事證明確，自應依法論科。
三、論罪科刑之理由：
㈠、按行為後法律有變更者，適用行為時之法律。但行為後之法
    律有利於行為人者，適用最有利於行為人之法律，刑法第2
    條第1項定有明文。查被告行為後，毒品危害防制條例第4條
    第1項於109年1月15日經總統公布修正，並於同年7月15日施
    行（同條例第19條第1項，並未修正），修正前毒品危害防
    制條例第4條第1項規定「製造、運輸、販賣第一級毒品者，
    處死刑或無期徒刑；處無期徒刑者，得併科新臺幣二千萬元
    以下罰金」，修正後則規定「製造、運輸、販賣第一級毒品
    者，處死刑或無期徒刑；處無期徒刑者，得併科新臺幣三千
    萬元以下罰金」。是該條例第4條第1項修正後將罰金上限提
    高，經比較新舊法之規定，自以修正前規定較有利於被告，
    故依刑法第2條第1項前段規定，應適用行為時即修正前毒品
    危害防制條例第4條第1項規定處斷。
㈡、海洛因屬毒品危害防制條例第2條第2項第1款所定之第一級毒
    品，不得非法持有、販賣，被告於附表編號1至11所示時、
    地，先後11次販賣海洛因予證人謝文基、吳承憲、杜金坤、
    林展宇等人，所為均係犯修正前毒品危害防制條例第4條第1
    項之販賣第一級毒品罪。被告販賣海洛因予證人謝文基、吳
    承憲、杜金坤、林展宇前持有海洛因之低度行為，為其販賣
    海洛因之高度行為所吸收，不另論罪。
㈢、被告所犯11次販賣第一級毒品罪間，犯意各別，行為互殊，
    應予分論併罰。
㈣、另辯護人主張，被告於偵查中已供出本件被告毒品上游為劉
    武昌，雖劉武昌於被告供出上游後，檢察官偵辦前，即已因
    癌症死亡，仍應有毒品危害防制條例第17條第1項減刑之適
    用云云。查，被告固於偵訊自白時供述其毒品上游為劉武昌
    ，證人杜金坤於原審審理時亦證稱其於附表編號8、9所示時
    間，前往○○橋下邀約被告一同向劉武昌購買毒品云云，但本
    案承辦員警依據被告於109年2月5日警詢筆錄指稱其109年1
    月30日下午2時、109年2月4日下午3時20分許，前往劉武昌
    住處購買海洛因，其毒品上游為劉武昌，進而追查該上游劉
    武昌，而於109年6月9日以南市警四偵字第1090290711號報
    請檢察官指揮偵辦，惟復查戶役政資訊系統，劉武昌於109
    年4月27日死亡註記，檢察官因而對劉武昌上開2次販賣海洛
    因予被告之犯行為不起訴處分，有卷附臺南市政府警察局第
    四分局偵查隊偵查佐林祺益109年9月10日職務報告及所附南
    市警四偵字第1090364465號刑事案件報告書、臺灣臺南地方
    檢察署檢察官109年度偵字第13501號不起訴處分書可參(見
    偵卷第471至472頁、第485至490頁)。由上述證據資料及被
    告警詢筆錄供述內容顯示，被告於警詢時否認有於附表編號
    1至11所示時、地販賣海洛因予證人謝文基等人，僅坦承其
    為警查獲時遭查扣之海洛因為上述2時間向劉武昌購得，故
    承辦員警根據被告供述，僅偵辦並移送劉武昌於109年1月30
    日、同年2月4日販賣海洛因予被告之犯行，檢察官亦僅針對
    承辦員警移送此2次犯行對劉武昌為不起訴處分，而被告指
    證向劉武昌購買此2次海洛因之時間，均在為附表編號1至11
    所示販賣海洛因犯行之後，檢警並未針對劉武昌是否有於附
    表編號1至11所示時間前，販賣海洛因予被告犯行進行偵查
    作為，核無供出毒品來源，因而查獲其他正犯或共犯之情形
    甚明，且被告又否認於附表編號8、9所示時、地有販賣或與
    證人杜金坤合資等交易或幫助施用海洛因之犯行，卻主張證
    人杜金坤證述附表編號8、9此2次係邀約被告合資一同向劉
    武昌購買海洛因，以證明被告供述毒品來源為劉武昌屬實，
    而有減刑之事由，明顯自相矛盾而不可取。從而，被告如附
    表所示之犯行，並無查獲毒品來源之情形，自無從依毒品危
    害防制條例第17條第1項規定減輕其刑，辯護人之主張顯不
    可採。
㈤、又刑之量定，為求個案裁判之妥當性，法律賦予法院裁量權
    ，而此裁量權之行使，除應依刑法第57條規定，審酌行為人
    及其行為等一切情狀，為整體之評價外，並應顧及比例原則
    與平等原則，使罪刑均衡，輕重得宜，以契合社會之法律感
    情。茲刑法第59條規定犯罪之情狀顯可憫恕者，得酌量減輕
    其刑，所謂「犯罪之情狀」，與同法第57條規定科刑時應審
    酌之一切情狀，並非有截然不同之領域，於裁判上酌減其刑
    時，應就犯罪一切情狀（包括第57條所列舉之10款事項），
    予以全盤考量，審酌其犯罪有無可憫恕之事由（即有無特殊
    之原因與環境，在客觀上足以引起一般同情，以及宣告法定
    最低度刑，是否猶嫌過重等等），以為判斷（最高法院95年
    度臺上字第6157號、104年度臺上字第898號判決意旨參照）
    。而修正前販賣第一級毒品罪之法定本刑為「死刑或無期徒
    刑；處無期徒刑者，得併科2,000萬元以下罰金」，然同為
    販賣第一級毒品之人，其原因動機不一，犯罪情節未盡相同
    ，或有大盤毒梟者，亦有中、小盤之分，甚或僅止於吸毒者
    友儕間為求互通有無之有償轉讓者亦有之，其販賣行為所造
    成危害社會之程度自屬有異，法律科處此類犯罪，所設之法
    定最輕本刑，若一概未區分情節，不可謂不重，為達懲儆被
    告，倘處以較低度之刑即可達防衛社會目的者，自非不可依
    客觀之犯行與主觀之惡性，考量其情狀是否有可憫恕之處，
    適用刑法第59條之規定酌量減輕其刑，期使個案裁判之量刑
    ，能斟酌至當，符合比例原則，慎刑矜恤，實現刑罰權之分
    配正義。本案被告販賣海洛因犯行，固足戕害他人身心，惟
    被告每次販賣金額分別為1,000元或2,000元，金額均不高，
    且證人謝文基、吳承憲、杜金坤、林展宇在本案購買海洛因
    前，皆有施用海洛因惡習，業據渠等於偵訊證述明確，並有
    證人謝文基、吳承憲、杜金坤、林展宇等人之臺灣高等法院
    被告前案紀錄表存卷可參，則被告販賣海洛因實際可能增加
    施用海洛因人口之危害性尚低，情節亦與長期大量販賣毒品
    之大毒梟仍然有別，對社會治安及國民健康所造成侵害之範
    圍、程度均不重。從而，被告本案販賣海洛因之犯罪情狀，
    在客觀上已足以引起一般同情而顯可憫恕，倘就其販賣第一
    級毒品部分處以最低度刑「無期徒刑」，不免過苛，有屬情
    輕法重之情形，爰就被告所犯如附表編號1至11所示11次販
    賣第一級毒品罪，皆依刑法第59條規定，分別酌量減輕其刑
    。
四、駁回上訴之理由：
㈠、原判決認被告販賣第一級毒品犯行事證明確，因予適用毒品
    危害防制條例第4條第1項（修正前）），刑法第2條第1項前
    段、第11條前段、第59條、第51條第5款、第38條之1第1項
    前段、第3項規定，並審酌被告非法販毒謀利，無視於國家
    防制毒品危害之禁令，戕害他人之身心發展，犯下本案之販
    賣毒品行為，其所為未能正視毒品所可能對他人健康造成之
    戕害，及對社會治安之危害，而恣意販賣毒品予他人，且犯
    後飾詞狡辯，實不宜寬待，惟念其販賣毒品之次數、對象尚
    不多，並無廣為散發毒害之情，兼衡被告自陳目前與妻子同
    住，在市場販賣豬肉維生，及本案犯罪動機、情節、智識程
    度等一切情狀，分別量處有期徒刑15年4月。又考量被告年
    紀，果若本院量以被告較長之執行刑，勢必使得被告更難以
    回歸社會，重新體會作為人的意義與尊嚴，對於社會的警示
    、教化，亦無功用，可見此種刑之量定對被告及社會均未有
    益處，故審酌被告若能改過遷善，早日回歸家庭與社會，且
    參諸刑法第51條第5款原係採限制加重原則，而非累加原則
    之意旨，定應執行有期徒刑16年，以期兼顧對於被告之警示
    及更生。及說明被告就附表所示之各次販賣毒品實際所得，
    雖未據扣案，然既屬被告所有，自應依前開規定宣告沒收，
    並諭知於全部或一部不能沒收或不宜執行沒收時，追徵其價
    額。至於本案扣案物被告均否認與本案有何關聯，卷內亦無
    具體事證足認本案扣案物與犯罪事實所認定之販賣毒品有關
    ，均不予宣告沒收之，附此敘明。
㈡、經核原判決認事用法，均無不合，量刑亦稱允當。被告以其於附表編號1至7、10、11所示時、地，交付海洛因與證人謝文基、吳承憲、林展宇等人並收取渠等交付之現金，均係代渠等向上游購買毒品，並未從中獲利，至多僅係犯幫助施用第一級毒品罪，或否認有於附表編號8、9時、地有販賣海洛因犯行，原判決認定被告有附表所示販賣第一級毒品罪顯有違誤為由，提起上訴，指摘原判決不當。然證據之取捨與證據之證明力如何，均屬事實審法院得自由裁量、判斷之職權，茍其此項裁量、判斷，並不悖乎通常一般人日常生活經驗之定則或論理法則，又於判決內論敘其何以作此判斷之心證理由者，即不得任意指摘其為違法，原判決已詳敘就卷內證據調查之結果，而為綜合判斷、取捨，並詳細敘明得心證之理由，且所為論斷從形式上觀察，亦難認有違背經驗法則、論理法則，或有其他違背法令之情形，自不容任意指為違法。被告猶執陳詞辯解並未販賣海洛因予證人謝文基、吳承憲、杜金坤、林展宇，惟被告相關辯解無法採信之理由業已論述如前，被告執詞否認犯罪，要係對原判決已說明事項及屬原審採證認事職權之適法行使，持憑己見而為不同之評價，任意指摘原判決不當，尚非可採，其此部分上訴並無理由，應予駁回。　　　　　　　　　　　　　　　
五、依刑事訴訟法第368條，判決如主文。
本案經檢察官吳惠娟提起公訴，檢察官趙中岳到庭執行職務。
中　　華　　民　　國　　111 　年　　5 　　月　　31　　日
                  刑事第六庭    審判長法　官  張瑛宗
                                      法　官  林逸梅
                                      法　官  李秋瑩
以上正本證明與原本無異。
如不服本判決應於收受送達後20日內向本院提出上訴書狀，其未
敘述上訴理由者，並得於提起上訴後20日內向本院補提理由書（
均須按他造當事人之人數附繕本）「切勿逕送上級法院」。
　　　　　　　　　　　　　　　　　　　書記官  劉紀君
中　　華　　民　　國　　111 　年　　5 　　月　　31　　日

附錄本案論罪科刑法條：
修正前毒品危害防制條例第4條
製造、運輸、販賣第一級毒品者，處死刑或無期徒刑；處無期徒
刑者，得併科新臺幣2千萬元以下罰金。
製造、運輸、販賣第二級毒品者，處無期徒刑或7年以上有期徒
刑，得併科新臺幣1千萬元以下罰金。
製造、運輸、販賣第三級毒品者，處7年以上有期徒刑，得併科
新臺幣7百萬元以下罰金。
製造、運輸、販賣第四級毒品者，處5年以上12年以下有期徒刑
，得併科新臺幣3百萬元以下罰金。
製造、運輸、販賣專供製造或施用毒品之器具者，處1年以上7年
以下有期徒刑，得併科新臺幣1百萬元以下罰金。
前五項之未遂犯罰之。

附表
編號 交易 對象 交易時間 毒品種類 （重量不詳） 交易金額   （新臺幣） 1 謝文基 108年10月21日上午9時30分許 海洛因  1,000元 2 謝文基 108年10月24日上午10時許 海洛因  1,000元 3 謝文基 108年10月31日上午11時25分許 海洛因  1,000元 4 謝文基 108年11月1日上午8時10分許 海洛因  1,000元 5 謝文基 108年11月6日上午10時40分許 海洛因  1,000元 6 吳承憲 108年10月24日下午2時56分許 海洛因  2,000元 7 吳承憲 108年10月25日下午1時29分許 海洛因  2,000元 8 杜金坤 108年10月24日中午12時至同日下午1時間 海洛因  1,000元 9 杜金坤 108年10月31日上午11時26分許 海洛因  1,000元 10 林展宇 108年11月1日上午10時32分許 海洛因  1,000元 11 林展宇 108年12月1日上午9時37分許 海洛因  1,000元